臺灣高等法院刑事判決　　　　　　　　96年度上易字第1677號
上　訴　人　臺灣宜蘭地方法院檢察署檢察官
被　　　告　乙○○
上列上訴人因被告贓物案件，不服臺灣宜蘭地方法院96年度易字
第58號，中華民國96年6月5日第一審判決（起訴案號：臺灣宜蘭
地方法院檢察署94年度核退偵字第40號），提起上訴，本院判決
如下：
    主  文
上訴駁回。
    理  由
一、本案經本院審理結果，認第一審判決以檢察官認被告乙○○
    所涉犯之牙保贓物罪嫌，因其所提出之證據資料，無從認被
    告知悉其所販賣之衣服係屬贓物。此外，復查無其他積極證
    據足以證明被告確有公訴意旨所指牙保贓物之犯行，故依法
    對被告為無罪之諭知，核無不當，應予維持，並引用第一審
    判決書記載之證據及理由（如附件）。
二、檢察官上訴意旨略以：被告確有在林阿松之攤位販賣衣服，
    且價格低於一般市價，而證人甲○○於偵查中亦證稱被告有
    對其表示衣服都很便宜等詞，足認被告對其所販售之衣服為
    贓物應有認識云云。惟查，被告所販售衣服中雖含有高琳公
    司遭竊之衣服，且其有向證人甲○○表示衣服都很便宜等語
    ，然依證人甲○○於原審審理時所述，該批販售衣服中僅有
    2、3成左右為高琳服飾公司失竊之衣服，且路邊攤販最常見
    之促銷手法即是向客人宣稱商品價格便宜，是尚難僅以被告
    曾向詢問價格之客人即證人甲○○表示衣服都很便宜等語，
    即遽認被告知悉其所販售之衣服中含有贓物。是檢察官之上
    訴非有理由，應予駁回。
本案經檢察官陳玉珍到庭執行職務。
中　　華　　民　　國　　96　　年　　9 　　月　　19　　日
                  刑事第十庭審判長法  官  楊炳禎
                                  法  官  陳博志
                                  法  官  李春地
以上正本證明與原本無異。
不得上訴。
                                  書記官  阮桂芳
中　　華　　民　　國　　96　　年　　9 　　月　　19　　日
附件：
【裁判字號】 96,易,58
【裁判日期】 960605
【裁判案由】 贓物
【裁判全文】
臺灣宜蘭地方法院刑事判決　　　　　　　　96年度易字第58號
公　訴　人　臺灣宜蘭地方法院檢察署檢察官
被　　　告　林阿松
          　乙○○
上列被告等因贓物案件，經檢察官提起公訴（94年度核退偵字第
40號），本院判決如下：
    主  文
林阿松犯故買贓物罪，累犯，處有期徒刑陸月，如易科罰金，以
銀元參佰元即新臺幣玖佰元折算壹日。
乙○○無罪。
    事  實
一、林阿松以擺攤販售衣服為業，其前於民國88年間因故買贓物
    案件，經臺灣板橋地方法院以87年度易字第5867號判處有期
    徒刑4月，緩刑3年確定；又於緩刑期內犯故買贓物罪，經臺
    灣嘉義地方法院以89年度易字第475號判處有期徒刑2年確定
    ，經法院撤銷緩刑，2罪接續執行，於91年7月1日執行完畢
    。詎不知警惕，於93年12月8日上午8時許，明知臺北縣三重
    市重新橋下跳蚤市場內某不明攤販所兜售之各式毛衣、棉衣
    、棉線衫、POLO衫等衣服50件，係屬來源不明之贓物（上開
    衣物係高琳服飾公司所有，於93年12月4日凌晨在臺北縣板
    橋市○○路64號前所失竊之物），竟以新臺幣（下同）
    12,000元之低價向上開攤販買入，並於93年12月9日起在宜
    蘭縣蘇澳鎮○○路3號對面港區內擺設攤位，以約當市價1/2
    之價格出售予不特定之顧客。嗣於93年12月21日上午，林阿
    松邀集不知情之乙○○一同於上開港區內販售，經因高琳服
    飾公司經理甲○○發現林阿松販售該公司失竊衣服，乃報警
    前往當場查獲。
二、案經宜蘭縣警察局蘇澳分局報請臺灣宜蘭地方法院檢察署檢
    察官偵查起訴。
    理  由
壹、被告林阿松部分：
一、訊據被告林阿松矢口否認上開犯行，辯稱：其於臺北縣三重
    重新橋下跳蚤市場買得本案為警查獲之衣服，並不知是贓物
    云云。惟查：
 (一) 上揭贓物係被害人高琳服飾公司於93年12月4日凌晨在臺北
    縣板橋市○○路64號前所失竊之事實，業經該公司經理甲○
    ○於偵審中指訴綦詳，並有商標註冊證、證明書、贓物認領
    保管單、現場查獲照片在卷可佐。
 (二) 證人甲○○於審理中證述：該批衣服乃係老船長、帆船、法
    姬那、皮爾卡登、Ｄ＆Ｑ廠牌之過季商品，高琳服飾公司一
    般在市場以衣服標價之1折出售，惟被告林阿松出售該等衣
    服之價格，較高琳服飾公司賣1折的價錢低，甚至較高琳服
    飾公司進價成本更低，其售價顯不正常等語（見本院卷第64
    、68頁）；而被告林阿松於偵查中，復自承上開衣服每件出
    售可賺50元左右（見偵查卷第21頁），則其購入成本之低，
    已顯低於高琳公司進價之成本。
 (三) 衡以被告林阿松前於88年間因在臺北縣三重市中山橋市集內
    故買贓物，經臺灣板橋地方法院判處有期徒刑4月，緩刑3年
    確定，此有臺灣高等法院被告前案資料表及刑事判決各1份
    在卷可按，其經前揭偵審教訓，當知注意其銷售之貨品應向
    有商號或來源正當之廠商批購，況質諸其於本院審理中所述
    ，其平日均在臺北縣五分埔、萬華地區批貨，商家亦均交付
    三聯單收據等語（見本院卷第73、74頁），應認被告林阿松
    對於向來源正當之商家大量批購衣服，可取得相當購貨證明
    乙節，知之甚稔。被告林阿松於93年12月8日向不詳攤販大
    量批購衣物，於偵審中卻無法提出名片、收據或相關證據，
    以證明其貨物來源正當，且前揭跳蚤市場攤販係以顯不敷高
    琳服飾公司進價成本之低價銷售上開衣服，已如前述，依被
    告林阿松長期設攤販衣服之知識經驗，對於上揭無來源證明
    、銷售價額復顯不合理之衣服，自有贓物之主觀認識。是足
    認被告林阿松於向前述跳蚤市場攤販以不合理之低價批購上
    揭衣服之初，對該等衣服係來路不明之贓物等情，已有所認
    識。
 (四) 綜上所述，本件事證明確，被告林阿松犯行洵堪認定，應予
    依法論科。
二、核被告林阿松所為，係犯刑法第349條第2項之故買贓物罪。
    (一)其行為後，94年2月2日修正公布之刑法，自95年7月1日施
    行，第33條第5款關於罰金最低額之規定，由「銀元1元以上
    」，提高為「新臺幣1,000元以上，以百元計算之」，經比
    較新舊法之結果，以修正前之規定較有利於被告林阿松，應
    適用修正前之規定。(二)前述刑法修正施行後，關於累犯之定
    義，由修正前刑法第47條「受徒刑之執行完畢後，5年以內
    再犯有期徒刑以上之罪者，為累犯」修正為第47條第1項「
    受徒刑之執行完畢後，5年以內【故意】再犯有期徒刑以上
    之罪者，為累犯」。查被告林阿松前有事實欄所載犯罪科刑
    之執行情形，有臺灣高等法院被告前案紀錄表1份在卷可稽
    ，其於有期徒刑執行完畢後，5年內【故意】再犯本案有期
    徒刑以上之罪，不論依修正前後之規定，均構成累犯，對被
    告林阿松而言並無有利或不利之情形，而不生新舊法比較之
    問題，應依現行刑法第47條第1項規定，論以累犯，加重其
    刑。
三、爰審酌被告林阿松以經營攤販為業，前因故買贓物之類同案
    件，經臺灣板橋地方法院判處有期徒刑4月，緩刑3年確定，
    又因故買贓物發電機及氬焊機等物，經臺灣嘉義地方法院判
    處有期徒刑2年確定，竟不知警惕，再犯本案，惡性非輕；
    兼衡其故買贓物之數量、手段、被害人所受損害，暨被告林
    阿松犯後否認犯行，顯無悔意，惟被害人高琳服飾公司經理
    甲○○表示不予追究等一切情狀，量處如主文所示之刑。前
    述刑法修正施行後，關於易科罰金折算標準之規定，由修正
    前第41條第1項前段之「以銀元1元以上3元以下折算1日」（
    依罰金罰鍰提高標準條例廢止前第2條規定，就其原定數額
    提高為100倍折算1日，即銀元100元、200元、300元折算1日
    ，換算成新臺幣即300元、600元、900元折算1日），修正為
    第41條第1項前段之「以新臺幣1,000元、2,000元、3,000
    元折算1日」，經比較新舊法之結果，以修正前之規定較有
    利於被告林阿松，爰依修正前刑法第41條第1項，諭知易科
    罰金之折算標準。
貳、被告乙○○部分：
一、公訴意旨略以：被告乙○○明知被告林阿松在前開攤位販賣
    之系爭衣服，係來路不明之贓物，竟於93年12月21日上午應
    被告林阿松之邀，與被告林阿松共同在上址販售系爭衣服，
    因認被告乙○○涉犯刑法第349條第2項之牙保贓物罪等語。
二、按犯罪事實應依證據認定之，無證據不得認定犯罪事實﹔不
    能證明被告犯罪者，應諭知無罪之判決，刑事訴訟法第154
    條第2項、第301條第1項分別定有明文。又刑事訴訟法第161
    條第1項規定，檢察官就被告犯罪事實，應負舉證責任，並
    指出證明之方法。因此，檢察官對於起訴之犯罪事實，應負
    提出證據及說服之實質舉證責任。倘其所提出之證據，不足
    為被告有罪之積極證明，或其闡明之證明方法，無從說服
    法官以形成被告有罪之心證，基於無罪推定之原則，自應為
    被告無罪判決之諭知（最高法院92年臺上字第128號判例要
    旨參照）。
三、公訴人據以認定被告乙○○涉有牙保贓物罪嫌，無非係以(1)
    證人甲○○之證詞，及(2)被告乙○○既曾對甲○○聲稱衣服
    都很便宜等語，其亦應有贓物之認識等情，作為論據。惟被
    告乙○○堅詞否認有上開犯行，辯稱：當日伊係在被告攤位
    附近買豬肉，嗣因警方查獲被告林阿松販賣贓物，伊才幫被
    告林阿松打包整理衣服，未曾在現場販賣衣服等語。
四、經查：
 (一) 依證人甲○○於偵審中證述：警方查獲本案當日，被告乙○
    ○確係在被告林阿松所經營之攤位上，幫忙尋找及包裝衣服
    ，證人詢問衣服價錢時，被告乙○○還說得很清楚等語無訛
    （見偵查卷第31頁、本院卷第67頁），是被告乙○○為警查
    獲前，在上址販售高琳服飾公司所失竊之衣服等情，足堪信
    實。惟證人甲○○亦證稱：其係於93年12月21日當日上午前
    往上址時，剛好發現被告2人販售高琳公司遭竊之衣服，旋
    即報警查獲等語（見偵查卷第31頁、本院卷第67頁），而與
    被告林阿松於警詢、偵審中迭稱被告乙○○係警方查獲當天
    恰巧到上開攤位等情，核屬相符，是依前揭證據資料，僅足
    認被告乙○○於該日上午在被告攤位販售衣服之事實。
 (二) 本案查獲之贓物，在被告林阿松攤位販售之價錢乃低於一般
    市價，固如前述。惟依公訴人之舉證，僅足認被告乙○○係
    當天上午偶至攤位與被告林阿松共同販賣衣服，而非長期經
    營攤位，此已見前述；況依證人甲○○於本院審理時所述，
    被告林阿松所經營攤位之販售衣服中，僅有2、3成左右為高
    琳服飾公司失竊之衣服，尚難期待被告乙○○在甚短之數小
    時內，即察覺被告林阿松販售之大批衣服中，有該批衣服係
    以不合理低價出售。公訴人迄於本院辯論終結前，復未能舉
    證被告乙○○對於上開衣服之市場行情或係屬贓物等情，能
    有認識，自無從僅以被告乙○○為警查獲時在場販賣，且知
    悉該批衣服在被告林阿松攤位販售之價格等節，即遽認被告
    乙○○於販賣系爭衣服時，對於該批衣服係贓物乙情有所認
    識。
五、綜上所述，被告乙○○所辯當日係因警方查獲被告，伊始幫
    忙打包衣服，當日未在現場擺攤云云，固顯無足信。然依公
    訴人所舉之證據，既無從認定被告乙○○知悉上開衣服係屬
    贓物，則依罪疑為有利於被告之原則，應諭知被告乙○○無
    罪。
據上論結，應依刑事訴訟法第299條第1項、第301條第1項，刑法
第2條第1項前段、第349條第2項、第47條第1項、第41條第1項前
段（修正前），刑法施行法第1條之1第1項、第2項前段，罰金罰
鍰提高標準條例第2條（廢止前），現行法規所定貨幣單位折算
新臺幣條例第2條，判決如主文。
本案經檢察官賴慶祥到庭執行職務
中　　華　　民　　國　　96　　年　　6 　　月　　5 　　日
                  刑事第三庭審判長法　官    林惠玲
                                  法  官    劉家祥
                                  法  官    鄧晴馨
以上正本證明與原本無異。
如不服本判決應於收受本判決後10日內向本院提出上訴書狀，其
未敘述上訴理由者，並得於提起上訴後10日內向本院補提理由書
狀(均須按他造當事人之人數附繕本)「切勿逕送上級法院」。
                                  書記官    林秀麗
中　　華　　民　　國　　96　　年　　6 　　月　　6 　　日
附錄本案論罪科刑法條：
刑法第349條第2項
搬運、寄藏、故買贓物或為牙保者，處5年以下有期徒刑、拘役
或科或併科1千元以下罰金。
